最高法院刑事判決　　　　　　九十六年度台上字第五三四二號
上　訴　人
即 自 訴人　甲○○
　　　　　　乙○○
共　　　同
自訴代理人　邱聰安律師
被　　　告　丙○○
　　　　　　丁○○
上列上訴人等因自訴被告等偽造文書案件，不服台灣高等法院花
蓮分院中華民國九十四年二月十六日第二審更審判決（九十三年
度上更(一)字第一０八號，自訴案號：台灣台東地方法院九十年度
自更字第二號），提起上訴，本院判決如下：
    主  文
原判決撤銷，發回台灣高等法院花蓮分院。
    理  由
本件原判決以自訴意旨略以：上訴人甲○○以其妻即上訴人乙○
○之名義，由甲○○為連帶保證人，於民國七十二年間，向高雄
縣鳳山信用合作社借款新台幣三百五十萬元，借款當時之二紙借
據日期欄部分均空白。高雄縣鳳山信用合作社人員竟然於八十八
年將該二紙之日期欄填上七十三年七月十七日，使已罹於時效之
借款債務，變成未罹於時效消滅，而被告丙○○為高雄縣鳳山信
用合作社之理事長，被告丁○○係代理高雄縣鳳山信用合作社向
上訴人等提起民事訴訟及聲請強制執行，以甲○○合理之懷疑認
定係丙○○、丁○○二人偽造借款之日期致生損害於上訴人等，
因認丙○○、丁○○犯有刑法第二百十條偽造文書罪嫌。惟經審
理結果，認定不能證明被告等犯罪，乃維持第一審諭知被告等均
無罪之判決，駁回上訴人等在第二審之上訴，固非無見。
惟查：(一)審理事實之法院，對於案內與認定事實、適用法律、罪
名成立與否或於公平正義之維護或對當事人之利益有重大關係之
一切證據，除認為不必要者外，均應詳為調查，然後基於調查所
得之心證以為判斷之基礎；茍與認定事實、適用法律有重要關係
，或於公平正義之維護或對當事人之利益，有重大關係之事項，
在客觀上認為應行調查之證據，又非不易調查或不能調查，而未
依法加以調查，或證據雖已調查而其內容尚未明瞭者，即與未經
調查無異，如遽行判決，即屬刑事訴訟法第三百七十九條第十款
所稱之當然違背法令。本件上訴人於原審具狀請求向高雄縣鳳山
信用合作社調取上開借據原本二件，以資核對與卷附影本是否相
符或必要時送請鑑定；及調取系爭借款轉帳支出傳票原本、乙○
○之帳卡等，查明借款情形（原審卷第五十三至五十五頁聲請調
查證據狀）。此與本件自訴事實非無關聯性，乃原審完全未予調
查，又未認其無調查之必要，以裁定駁回之，亦未於判決理由內
予以說明，遽予判決尚嫌率斷，顯有證據調查未盡及理由不備之
違誤。(二)本院前次發回意旨業已指明，依上訴人提出之內政部入
出境管理局出具之旅客出入境日期證明書影本之記載（見第一審
九十年度自字第二三號卷第十四頁），甲○○係於七十三年七月
二日出境，同年八月二十三日入境，如果無訛，則本件借據所載
借款日期七十三年七月十七日，甲○○並未在國內。而通常金融
業者對於借款人均會要求開立存款帳戶，於借款日期撥款入其帳
戶內。本件甲○○於借款所載日期並未在國內，能否於該日辦理
借款手續，高雄縣鳳山信用合作社是否確於該日期將甲○○所借
款項撥入其所設立之帳戶內，並非不能調查審認等情。乃原審就
此完全不予置理，致該瑕疵仍然存在，亦有可議。上訴意旨執以
指摘原判決不當，非無理由，應認原判決仍有撤銷發回更審之原
因。
據上論結，應依刑事訴訟法第三百九十七條、第四百零一條，判
決如主文。
中　　華　　民　　國　九十六　年　　十　　月　　五　　日
                      最高法院刑事第九庭
                          審判長法官  洪　清　江
                                法官  石　木　欽
                                法官  李　伯　道
                                法官  韓　金　秀
                                法官  陳　晴　教
      本件正本證明與原本無異
                                      書  記  官
中　　華　　民　　國　九十六　年　　十　　月　二十二　日
                                                  Ａ
